臺灣高等法院臺中分院刑事判決　　　　96年度上易字第1330號
上　訴　人　臺灣彰化地方法院檢察署檢察官
被　　　告　丙○○
上列上訴人因被告傷害等案件，不服臺灣彰化地方法院96年度易
字第359號中華民國96年5月29日第一審判決（起訴案號：臺灣彰
化地方法院檢察署95年度偵字第11266號），提起上訴，本院判
決如下：
    主  文
原判決撤銷。
丙○○傷害人之身體，處拘役拾日，減為拘役拾伍日，如易科
罰金，以新臺幣壹仟元折算壹日；又公然侮辱人，處拘役貳拾日
，減為拘役拾日，如易科罰金，以新臺幣壹仟元折算壹日。應執
行拘役貳拾日，如易科罰金，以新臺幣壹仟元折算壹日。緩刑貳
年。
    事  實
一、丙○○與歐淑芬為同居之男女朋友關係。丙○○因不滿鄰居
    乙○○於民國95年11月3日下午7時許，至其位於彰化縣大城
    鄉○○村○○路7號住處，打開住處紗門後，對正坐在客廳
    之丙○○、歐淑芬，任意暗指歐淑芬至乙○○位於彰化縣大
    城鄉○○村○○路15號住處，竊取乙○○之內衣褲、電鍋內
    之內鍋及冰箱內菜餚，即於95年11月4日上午10時，與歐淑
    芬（業經同署檢察官不起訴處分確定）一同前往不特定多數
    人得以共見共聞之乙○○上址住處外屋簷下，當面質問並要
    求乙○○共同前往廟內發誓。詎雙方一言不合，丙○○竟獨
    自基於傷害人之身體及公然侮辱之犯意，先徒手朝乙○○之
    頭部毆打，再朝乙○○之手部、肩膀拉扯毆打，及朝乙○○
    之腿部踢打（腿部部分並未成傷），致乙○○受有頭部外傷
    、左右兩肩膀挫傷之傷害，且於毆打過程中，在前開不特定
    多數人得以共見共聞之情況下，數度以臺語「幹你娘雞巴」
    、「破雞巴」之不雅言語，接續辱罵乙○○，而足以貶損乙
    ○○之聲譽，適為住在同村中山路17號之鄰居廖李瑞雲在場
    見聞。
二、案經乙○○訴由彰化縣警察局二林分局報告臺灣彰化地方法
    院檢察署檢察官偵查起訴。
    理  由
壹、證據能力部分：
    按被告以外之人於審判外之陳述，雖不符合刑事訴訟法第
    159 條之1 至第159 條之4 規定，而經當事人於審判程序同
    意作為證據，法院審酌該言詞陳述或書面陳述作成時之情況
    ，認為適當者，亦得為證據；又當事人、代理人或辯護人於
    法院調查證據時，知有第159 條第1 項不得為證據之情形，
    而未於言詞辯論終結前聲明異議者，視為有前項之同意，刑
    事訴訟法第159條之5分別定有明文。查本案告訴人乙○○、
    證人廖李瑞雲、歐淑芬於警詢、偵查中所為之陳述及本案以
    下引用之非供述證據固屬被告以外之人於審判外之陳述，惟
    經公訴人、被告於本院審理時明示同意作為證據，且均經本
    院於審理時當庭直接提示而為合法之調查，公訴人、被告均
    未於言詞辯論終結前聲明異議，本院審酌前開證據作成或取
    得之狀況，並無非法或不當取證之情事，且亦無顯不可信之
    情況，故認為適當而均得以作為證據，是前開證據依刑事訴
    訟法第159條之5規定，有證據能力，先予敘明。
貳、事實認定及論罪科刑部分：
一、訊據被告丙○○固自承：伊於前揭時間，有到告訴人乙○○
    家門口，並用手將乙○○之肩膀推開，及撥打乙○○之手腕
    關節部分等語，惟否認有何傷害及公然侮辱犯行，辯稱：伊
    並非故意傷害乙○○，係因乙○○拉歐淑芬頭髮，伊要把乙
    ○○跟歐淑芬分開，才會拉乙○○的手，結果乙○○反要咬
    伊，伊才會將乙○○的肩膀推開，乙○○又用另1支手抓伊
    並欲咬伊，快咬到時，伊才用手打乙○○之手腕關節，乙○
    ○當天並未跌倒，伊亦未罵乙○○「破雞巴」，且當天乙○
    ○身上並無任何傷痕云云。惟查：
(一)被告曾於上揭時地，出手毆打告訴人乙○○成傷，及口出穢
    言「幹你娘雞巴」、「破雞巴」等語，辱罵乙○○等情，業
    據證人乙○○於警詢、偵訊時結證稱當日發生爭執之原因，
    及遭毆打、辱罵之經過等語綦詳（見警卷第2頁、第5頁，95
    年度偵字第11266號卷第14至第18頁）；及證人廖李瑞雲於
    警詢、偵訊時結證稱：目睹被告對乙○○毆打、辱罵之情形
    ，及其曾參與勸阻被告之經過等語綦詳（見警卷第21頁，95
    年度偵字第11266號卷第10頁至第19頁），核與證人即被告
    同居友人歐淑芬於偵訊時結證稱：「（檢察官問：「丙○○
    將乙○○叫回來之後，有無罵乙○○三字經？」）答有，（
    檢察官問：「丙○○為何要罵乙○○三字經？）因為乙○○
    說我當賊，丙○○很生氣.. 」等語相符（見95年度偵字第
    11266號卷第12頁）。於原審審理時行交互詰問，證人乙○
    ○復證稱：當天上午被告在伊家屋簷下，問伊為何誣賴歐淑
    芬偷內衣後，就抓伊手，並打伊右側頭部2、3下，並罵伊「
    破雞巴」（臺語），又踢伊腳一下，伊因當天沒有人可載伊
    去醫院，故隔一天才去醫院就診，但當天鄰居有用薩隆巴斯
    貼伊頭部等語（見原審卷第38至45頁），核與證人廖李瑞雲
    於原審證稱：當天伊在家門口看見被告在乙○○家門外罵乙
    ○○，並要歐淑芬跟乙○○一起去廟裡發誓，過程中被告一
    直在罵「幹你娘破雞巴」（臺語），不只罵1、2次，是罵了
    一陣子，被告跟乙○○就在那裡拉扯，被告並打乙○○，我
    遠遠得看覺得情形不對，就走過去，並對被告說，乙○○是
    老人家不要這樣打她，伊當時雖站在家門前，但聽得到被告
    罵乙○○，且親眼看到被告打乙○○，當時歐淑芬也在場，
    但歐淑芬僅係牽著腳踏車，並未出手或出言，當天事後因伊
    見乙○○頭部紅紅的，伊就跟乙○○之侄媳一起幫乙○○貼
    撒隆巴斯，乙○○頭部的傷，就是被告打的等語（見原審卷
    第38至46頁），所證情節相符，衡之證人乙○○、廖李瑞雲
    與被告均係同村友人，素無怨隙，業據被告及證人乙○○、
    廖李瑞雲陳稱在卷，且依卷存證據資料，並無任何積極證據
    足以證明證人乙○○及廖李瑞雲上開證詞係屬虛偽，亦無足
    以令人憑認前開證述為不可採之品性證據或前科證據存在，
    自不得僅以證人乙○○為本案被害人，而證人廖李瑞雲與證
    人乙○○為鄰居，交情甚篤，而影響其等證言之證明力；況
    被告已當庭詰問證人乙○○「我到底有沒有出手打你把你打
    到快暈倒？」，證人乙○○仍堅證稱「有」等語，及被告當
    庭詰問證人廖李瑞雲「你今天作證講的話都是不實在，都是
    替乙○○講話？」，證人廖李瑞雲則明確證稱：「沒有」等
    語；且據證人乙○○及廖李瑞雲自警詢至本院審理時，均明
    確證稱當日僅有被告對證人乙○○出言辱罵及出手毆打，歐
    淑芬則僅在旁，並未出手毆打或辱罵等情一致，足認證人乙
    ○○、廖李瑞雲前開證述等情，即非杜撰之詞，堪信屬實。
    此外，證人乙○○於遭被告毆打翌日送醫，診斷結果為頭部
    外傷，左右兩肩膀挫傷，此有衛生署彰化醫院95年11月5日
    診斷證明書1紙在卷可稽（見林警分偵字第0950035557號卷
    第23頁），亦核與證人乙○○、廖李瑞雲證稱證人乙○○當
    日遭毆後，證人廖李瑞雲曾為證人乙○○之頭部敷藥等部位
    相符，從而，被告於上揭時地，出手毆打乙○○成傷，及出
    穢言「幹你娘雞巴」、「破雞巴」等犯行，事證明確，堪以
    認定。
(二)至被告雖於本院審理時辯稱：當日並未蓄意出手毆打證人乙
    ○○，且證人歐淑芬於原審亦附和被告之辯詞改證稱：被告
    當天並沒有出手或出腳打踢乙○○，也沒有罵乙○○「破雞
    巴」或「幹你娘破雞巴」，偵訊時會說被告有罵，係因耳朵
    重聽，所以聽不清楚云云。惟查，證人歐淑芬於檢察官偵訊
    時，就其他有利抑或不利被告之問題，均能明確回答，且就
    檢察官訊問被告出言辱罵原因時，復能明確證述事發原因，
    焉有可能於檢察官全程偵訊過程中，僅有關前開問話，因聽
    不清楚而誤答，證人歐淑芬前開證述，應係迴護之詞，不足
    採為被告有利之認定，被告所辯亦係事後避就之詞，不足憑
    採。
(三)又被告辱罵乙○○之地點，係在乙○○住處外屋簷下乙情，
    業據證人乙○○、廖李瑞雲證述在卷，前情應堪認定。又證
    人乙○○於原審審理時證稱：伊住處附近有3、4戶人家，被
    告辱罵伊之處，路邊或鄰居的人可以聽見，且當時廖李瑞雲
    就有聽聞此事等語，核與證人廖李瑞雲證稱：被告罵乙○○
    的地方，附近的人都可以聽得到，其本人就有聽到等語相符
    ，已如前述，足認被告辱罵乙○○之地點，乃不特定多數人
    得以共見共聞之場所；再被告所言「幹你娘雞巴」、「破雞
    巴」等語，依據社會通念，足以貶損他人之社會評價，有輕
    蔑他人、使人難堪之意，顯屬侮辱之言語，故被告在不特定
    人得以共見共聞之場合，對證人乙○○出言不遜，其公然侮
    辱之事實彰彰甚明。
(四)綜上所述，本案被告傷害及公然侮辱之犯行，均事證明確，
    被告前開犯行，堪以認定，應予依法論科。
二、查被告出手毆打乙○○，致被害人乙○○因而受有頭部外傷
    、左右兩肩膀挫傷之傷害，核其此部分所為，係犯刑法第
    277 條第1項之普通傷害罪；又被告於不特定多數人得以共
    見共聞之情況下，以足以貶損證人乙○○社會評價及使證人
    乙○○難堪之「幹你娘雞巴」、「破雞巴」等不雅言語，辱
    罵證人乙○○，核其此部分所為，則係犯刑法第309條第1項
    之公然侮辱罪。被告雖多次以「幹你娘雞巴」、「破雞巴」
    等語公然侮辱證人乙○○，然被告係利用同一機會，在同一
    時間，就同一犯罪構成要件事實，本於單一犯意接續進行侵
    害同一法益，以實現同一犯罪構成要件之單一行為，各行為
    之獨立性極為薄弱，依一般社會健全觀念，在時間差距上，
    難以強行分開，自應視為數個舉動之接續施行，而為接續犯
    ，應論以包括一罪。被告所犯前開普通傷害罪及公然侮辱罪
    2罪之間，犯意各別，罪名不同，應分論併罰之。又中華民
    國96 年罪犯減刑條例業已於96年7月4日公布，於96年7月16
    日施行，依該條例第2條規定，犯罪在民國96年4月24日以前
    者，除本條例另有規定外，應予以減刑，本案被告犯罪時間
    為95 年11月3日，有該條例之適用，被告等所犯係刑法277
    條第1項之普通傷害罪及第309條第1項之公然侮辱罪，是依
    該條例第2條第1項第3款規定，符合減刑，依法應予減其刑
    期二分之一。
三、原審法院認被告犯罪事證明確，予以論罪科刑，固非無見，
    惟原審判決未審究被告犯罪時間為95年11月3日，有該減刑
    條例之適用，未及依該條例予以減其刑期二分之一，尚有未
    合。檢察官上訴意旨指摘：(1)被告丙○○犯後迄今未與告
    訴人乙○○達成和解，顯見犯後毫無悔意；(2)原審僅判決
    被告傷害罪，拘役三十日，及公然侮辱罪，拘役二十日，應
    執行拘役四十日，原判決量刑顯然過輕，自非妥適，應予撤
    銷改判云云。惟查：(1)被告於本院審理中已賠償告訴人新
    台幣（下同）三萬元，經告訴人當場收訖，與告訴人達成和
    解，有本院成立之和解筆錄在卷可按。(2)又量刑輕重係屬
    事實審法院得依職權自由裁量之事項，苟已斟酌刑法第57條
    各款所列情狀而未逾越法定刑度，不得遽指為違法（最高法
    院72年度台上字第6696號、75年度台上字第7033號判例要旨
    參照）；且在同一犯罪事實與情節，如別無其他加重或減輕
    之原因，下級審量定之刑，亦無過重或失輕之不當情形，則
    上級審法院對下級審法院之職權行使，原則上應予尊重（最
    高法院85年度台上字第2446號裁判意旨參照），而被告所犯
    普通傷害罪之刑度為3年以下有期徒刑、拘役或1千元以下罰
    金；所犯公然侮辱罪之刑度為拘役或3百元以下罰金，原審
    審酌被告犯罪情狀，量處法定刑度之刑，查尚無違誤之處，
    惟原判決既有上開可議之處，即屬無可維持，自應由本院撤
    銷改判。爰審酌被告與告訴人乙○○原為鄰居關係，不思以
    合法理性之溝通途徑解決雙方誤會，竟出手對年邁之乙○○
    毆打，且以穢語辱罵，行徑顯不足取，犯後仍飾詞掩過，惟
    念被告係因一時氣憤失慮，始為本案犯行，且被告傷害乙○
    ○時，係徒手為之，造成之傷勢尚非嚴重，於本院審理中已
    與告訴人達成和解，當庭賠償損害新台幣3萬元等一切情狀
    ，故分別量處如主文第2項所示之刑，並依中華民國96年罪
    犯減刑條例第2條第1項第3款規定，各減其宣告刑二分之一
    ，並分別諭知易科罰金之折算標準，且定其應執行之刑，並
    就定執行刑諭知易科罰金之折算標準，以示懲儆。
四、被告前未曾受有期徒刑以上刑之宣告，有臺灣高等法院被告
    前案紀錄表一紙附卷可憑，被告因一時失慮誤罹法典，嗣於
    本院審理時已與被害人達成民事上和解，有和解筆錄影本附
    卷可證，諒被告經此偵審程序及刑之宣告後，當知警惕而無
    再犯之虞，本院認所宣告之刑，以暫不執行為適當，爰併諭
    知緩刑貳年，以啟自新。
據上論結，應依刑事訴訟法第369條第1項前段、第364條、第299
條第1項前段、刑法第277條第1項、第309條第1項、第51條第6款
、第41條第1項前段，第74條第1項第1款、刑法施行法第1條之1
第1項、第2項前段，中華民國96年罪犯減刑條例第2條第1項第3
款、第7條，判決如主文。
本案經檢察官甲○○到庭執行職務。
中　　華　　民　　國　　96　　年　　9 　　月　　28　　日
　　　　　　刑事第七庭    審判長法　官  林  榮  龍
　　　　　　　　　　　　　　　  法　官  江  錫  麟
　　　　　　　　　　　　　　　  法　官  張  惠  立
上列正本證明與原本無異。
不得上訴。
                                書記官  林  育  德
中　　華　　民　　國　　96　　年　　9 　　月　　29　　日
附錄本案論罪科刑法條：
中華民國刑法第277條第1項
傷害人之身體或健康者，處 3 年以下有期徒刑、拘役或 1 千元
以下罰金。
中華民國刑法第309條第1項
公然侮辱人者，處拘役或 3 百元以下罰金。
